臺灣高等法院民事裁定
111年度抗字第672號
抗  告  人  陳金虎  

上列抗告人因與相對人陳春娥間假處分事件，對於中華民國111
年3月11日臺灣新北地方法院111年度全字第33號裁定，提起抗告
，本院裁定如下：
    主      文
抗告駁回。
抗告訴訟費用由抗告人負擔。
    理      由
一、抗告意旨略以：相對人主張兩造就原裁定附表所示不動產（
    下稱系爭不動產）有附負擔之贈與，惟完全未提出證據加以
    釋明，僅有就假處分之原因提出證據，原裁定忽略相對人應
    釋明假處分之請求，自與法未合。其次，伊為系爭不動產之
    所有權人，伊委託仲介出售系爭不動產，乃屬正當權利之行
    使，並無任何違法不當之處，原裁定禁止伊就系爭不動產為
    移轉、讓與、設定抵押權及其他一切處分行為，顯有違誤。
    爰請求廢棄原裁定，駁回相對人假處分之聲請等語。
二、按債權人就金錢請求以外之請求，欲保全強制執行者，得聲
    請假處分；假處分，非因請求標的之現狀變更，有日後不能
    強制執行，或甚難執行之虞者，不得為之；請求及假處分之
    原因，應釋明之；前項釋明如有不足，債權人陳明願供擔保
    或法院認為適當者，法院得定相當之擔保，命供擔保後為假
    處分，民事訴訟法第532條、第533條前段準用第526條第1項
    、第2項規定甚明。而假處分為保全強制執行方法之一種，
    原為在本案請求尚未經判決確定前，預防將來債權人勝訴後
    ，因請求標的之現狀變更，有日後不能強制執行或甚難執行
    之虞者而設，苟合於上開假處分條件，並經債權人釋明其請
    求及假處分之原因，法院即得准許假處分之裁定。至假處分
    之聲請不以本案業經起訴為限，法院於實施假處分後，因債
    務人之聲請原可定期命債權人起訴，倘逾期不為起訴，亦僅
    生撤銷假處分之效果，要難以此遽認其假處分之聲請不應准
    許（最高法院45年度台抗字第69號、88年度台抗字第62號裁
    定參照）；債權人聲請假處分，就假處分之原因，絲毫未提
    出能即時調查之證據以釋明者，固應駁回其聲請，惟假處分
    之原因如經釋明而有不足，法院仍得命供擔保以補其釋明之
    不足，准為假處分，此觀民事訴訟法第533條、第526條第1
    項、第2項規定自明。又證明與釋明在構成法院之心證上程
    度未盡相同，所謂證明者，係指當事人提出之證據方法，足
    使法院產生堅強之心證，可以完全確信其主張為真實而言，
    與釋明云者，為當事人提出之證據未能使法院達於確信之程
    度，僅在使法院得薄弱之心證，信其事實上之主張大概為如
    此者有間，是依當事人之陳述及提出之相關證據，倘可使法
    院得薄弱之心證，信其事實上之主張大概為如此者，自不得
    謂為未釋明。至於債權人本案之請求有無理由，乃實體上之
    問題，應循訴訟程序處理，尚非假處分程序所應審究（最高
    法院104年度台抗字第585號、106年度台抗字第716號裁定參
    照）。
三、經查：
  ㈠假處分之請求部分：
  　1.相對人主張其雖將系爭不動產贈與抗告人，惟兩造約定，
      其未來將居住系爭不動產頤養天年直到終老，抗告人不得
      令其搬離系爭不動產，是兩造間存在一附負擔贈與契約，
      詎抗告人竟於110年12月間告知其將出賣系爭不動產，並
      已委託仲介出售系爭不動產，將使其無法繼續居住，而有
      不履行負擔之情形，其已依民法第412條第1項規定撤銷前
      揭贈與行為，並按民法第419條第2項及不當得利之規定，
      訴請抗告人將系爭不動產所有權移轉登記（下稱移轉登記
      訴訟）等情，業據提出系爭不動產第二類登記謄本及抗告
      人委託仲介出售系爭不動產之證明等文件為證（見原法院
      卷第13至17頁），堪認相對人就其假處分之請求已為相當
      之釋明。至於相對人陳明其已對抗告人提起移轉登記訴訟
      ，雖未提出起訴之證明，然假處分之聲請本不以本案業經
      起訴為限，倘相對人尚未提起該訴訟，僅生抗告人事後可
      聲請命相對人限期起訴或撤銷假處分之問題，要難以此遽
      認相對人本件聲請與假處分之要件不合。
  　2.抗告人雖抗辯伊為系爭不動產之所有權人，委託仲介出售
      系爭不動產，乃屬正當權利之行使，並無任何違法不當之
      處云云，然兩造間就系爭不動產之贈與究竟是否為附負擔
      之贈與，乃實體法上本案之請求有無理由問題，尚非於保
      全程序應審究之事項。
  　3.綜上，抗告人抗辯相對人未釋明其假處分之請求云云，為
      不可採。
  ㈡假處分之原因部分：
  　1.因不動產登記具有公示性及對世效力，系爭不動產既登記
      在抗告人名下，抗告人得隨時為移轉系爭不動產所有權、
      設定抵押或其他處分行為，一旦為之，相對人對抗告人所
      提移轉登記之本案訴訟，其請求將不能或難以實現。
  　2.相對人主張抗告人委託仲介出售系爭不動產，已據其提出
      上開委託仲介出售之證明為憑，復為抗告人所自陳，此將
      使相對人即使日後對抗告人取得移轉登記訴訟之勝訴確定
      判決，亦有不能強制執行或甚難執行之虞，堪認相對人已
      就其假處分之原因已為釋明。
　㈢原裁定以抗告人名下系爭不動產現委託仲介擬出售價金新臺
    幣（下同）1,888萬元，審酌抗告人因本件假處分可能遭受
    之損害係在假處分期間無法處分其名下系爭不動產之利息損
    失，按民法第203條規定之法定利率年息5%，並以本案訴訟
    審理之期間，依各級法院辦案期限實施要點之規定，約計為
    4年4月，計算可能所受損害為為409萬667元【計算式：18,8
    80,000×5%×（4＋1/3）≒4,090,667，元以下四捨五入】，酌
    定相對人假處分之供擔保金額為409萬677元，即無不當。
四、綜上所述，相對人就假處分請求及原因已為相當釋明，並陳
    明願供擔保補釋明之不足，其聲請假處分，禁止抗告人就系
    爭不動產為移轉、讓與、設定抵押權及其他一切處分行為，
    洵屬有據，原裁定予以准許，並無不合。抗告意旨指摘原裁
    定准許假處分為不當，求予廢棄，為無理由。
五、據上論結，本件抗告為無理由，爰裁定如主文。　　
中　　華　　民　　國　　111 　年　　5 　　月　　31　　日
                  民事第十九庭
                      審判長法  官  魏麗娟
                            法  官  潘進柳 
                            法  官  郭佳瑛
正本係照原本作成。
本裁定除以適用法規顯有錯誤為理由外，不得再抗告。如提起再
抗告，應於收受送達後10日內委任律師為代理人向本院提出再抗
告狀。並繳納再抗告費新臺幣１千元。
中　　華　　民　　國　　111 　年　　6 　　月　　1 　　日
　　　　　　　　　　　　　
　　　　　　　　　　　　　  書記官  黃麗玲